【裁判字號】    95,上易,883
【裁判日期】    950822
【裁判案由】    詐欺
【裁判全文】
臺灣高等法院臺中分院刑事判決         95年度上易字第883號
上  訴  人
即  被  告  甲○○
上列上訴人因詐欺案件，不服臺灣臺中地方法院95年度易字第88
3 號，中華民國95年6月6日第一審判決（起訴案號：臺灣臺中地
方法院檢察署95年度偵字第4741號），提起上訴，本院判決如下
：
    主  文
上訴駁回。
    事  實
一、甲○○與真實姓名、年籍均不詳，綽號「小樂」之成年男子
    原係同事關係，甲○○於民國94年7 月11日前幾日，知悉「
    小樂」欲收購銀行或郵局帳戶使用，在無工作又缺錢花用之
    狀況下，預見金融帳戶係個人理財之重要工具，關係個人財
    產、信用之表徵，任何人均可自行開立郵局或銀行帳戶供存
    款、提款或轉帳匯款使用，無需費事使用他人之銀行帳戶，
    而一般人願意支付額外之代價，以收購他人名義之金融帳戶
    使用，常與詐欺取財之犯罪行為密切相關，刻意使用他人銀
    行帳戶之目的，無非係為行騙詐財、掩飾犯行，以避免暴露
    真實身份遭警查緝，又對於提供帳戶之行為本身，雖無引發
    他人萌生犯罪之確信，但仍不顧他人所可能遭受之危險，分
    別基於縱若有人持以犯詐欺取財罪亦不違反其本意之幫助犯
    意，甲○○於94年7 月11日，前往臺中市○區○○路86號臺
    中郵局，以其名義，申請為其郵局帳戶（立帳局號：000000
    00號，帳號：00000000）號活期儲蓄存款帳戶辦理語音轉帳
    及金融卡，並在取得前開帳戶之提款卡及密碼單後，旋即於
    同日，在臺中市○○路「時尚ＰＵＢ」，以新臺幣（下同）
    1萬2千元之代價，交予「小樂」使用。該姓名年籍不詳綽號
    「小樂」之成年男子於取得甲○○交付之前開郵局帳戶存摺
    、提款卡及密碼單後，隨即與「小樂」所屬之詐欺取財犯罪
    集團基於意圖為自己不法所有之犯意聯絡，先在報紙分類廣
    告刊登貸款廣告，嗣於94年7 月26日，丙○○見上開廣告，
    遂依上開廣告所留之電話詢問，該詐欺取財犯罪集團中不詳
    姓名年籍之成年女子，佯稱：要貸款須先匯款1萬2千元為公
    證費用云云，丙○○不疑有詐，致陷於錯誤，依照指示，匯
    款1萬2千元至甲○○所申請開立之前開郵局帳戶內，致使丙
    ○○因而受有1萬2千元之損害，事後丙○○察覺不對，乃報
    警循線查獲上情。
二、案經臺中市警察局第一分局報告臺灣臺中地方法院檢察署檢
    察官偵查起訴。
    理  由
一、上揭犯罪事實，業據上訴人即被告甲○○於原審審理時坦白
    承認，並經被害人丙○○於警詢指述明確，復有上開帳戶基
    本資料、客戶歷史交易清單、郵政國內匯款執據、廣告、中
    華郵政股份有限公司臺中郵局95年1月6日中管字第09521000
    68號函附之開戶資料 ，及95年4月27日中管字第0952101559
    號函附之使用電話語音服務申請書、金融卡申請書等附卷可
    按。再參諸金融機構存款帳戶，事關存戶個人財產權益之保
    障，一般人均有妥為保管防阻他人任意使用之認識，縱使特
    殊情況偶有交付他人使用之需，亦必然深入瞭解用途後再行
    提供以使用，方符常情，且存款帳戶之存摺、提款卡及密碼
    等物倘落入不明人士手中，極易被利用為與財產有關之犯罪
    工具，此為吾人依一般生活認知所易於體察之常識，又邇來
    利用退稅、刮刮樂、融資廣告及行動電話簡訊名義詐欺取財
    之犯罪類型層出不窮，該等犯罪，多數均為避免身分曝光而
    利用人頭帳戶作為出入帳戶，並經媒體廣為披載，被告係心
    智正常之人，對此應知之甚詳，其仍將系爭帳戶之存摺、提
    款卡、密碼交付並告知「小樂」，且「小樂」所參與之詐欺
    集團果然據以為犯詐欺取財罪之出入帳戶使用，被告確有容
    任詐欺集團成員利用上開帳戶犯詐欺取財罪之不確定故意，
    已堪認定。綜上所述，足認被告自白確與事實相符，本案事
    證明確，被告前開犯行至堪認定，應依法論科。
二、按刑法上之幫助犯，係指以幫助之意思，對於正犯資以助力
    ，而未參與實施犯罪之行為者而言（最高法院49年臺上字第
    77號判例意旨參照）。本案被告甲○○僅提供上開帳戶之存
    摺、提款卡、密碼等物，作為系爭詐欺集團成員遂行前開詐
    欺取財犯行之工具，以利前開詐欺取財犯行之達成，被告本
    身並未參與實施前開詐欺取財之犯行，依刑法第30 條第1項
    規定，核被告所為，係犯刑法第339條第1項詐欺取財罪之幫
    助犯。至「小樂」與上揭詐欺集團成員，為前開詐欺取財犯
    行，有犯意聯絡及行為分擔，固均為共同正犯，惟幫助犯係
    從犯，從屬正犯而成立，刑法上既無「共同幫助」之情，當
    亦無「幫助共同」之可言（司法院70廳刑一字第1104號函亦
    同此見解），附此敘明。被告幫助他人犯詐欺取財罪，為從
    犯，應依刑法第30條第2項減輕其刑。原審依刑法第30條第1
    項、第2項、第339條第1項、第41條第1項前段，罰金罰鍰提
    高標準條例第1條前段、修正前罰金罰鍰提高標準條例第2條
    ，審酌被告並無犯罪前科（有臺灣高等法院前案紀錄表在卷
    可按），素行尚佳，然其提供金融機構帳戶供他人非法使用
    ，使犯罪難以查緝，等同助長犯罪，行為殊屬不當，並致被
    害人丙○○因此轉入上開帳戶1萬2千元，所受損害非少，惟
    念及被告本身並未實際參與詐欺取財之犯行，對於破壞金融
    交易秩序及社會治安之責難性遠不若實際實施不法詐取他人
    財物之人為重，暨其犯後雖坦承全部犯行，但未能與被害人
    和解，賠償被害人之損害等一切情狀，量處有期徒刑參月，
    如易科罰金，以佰元折算壹日。如原審主文所示之刑，並
    諭知易科罰之折算標準，核其認事用法，並無不合。被告上
    訴理由指稱因服兵役在即，無法清償易科罰金，請求從輕量
    刑云云，惟查原審已審酌被告犯罪一切情狀，量刑亦妥適，
    原審此部分認事用法核無不當，被告上訴為無理由，應予駁
    回。
三、查被告行為時之易科罰金折算標準，修正前罰金罰鍰提高標
    準條例第2 條前段（現已刪除）規定，就其原定數額提高為
    100倍折算1日，則本件受刑人行為時之易科罰金折算標準，
    應以銀元300元折算1日，經折算為新臺幣後，應以新臺幣90
    0元折算為1日。惟95年7月1日修正公布施行之刑法第41條第
    1項前段則規定：「犯最重本刑為5年以下有期徒刑以下之刑
    之罪，而受6 個月以下有期徒刑或拘役之宣告者，得以新臺
    幣1千元、2千元或3千元折算1日，易科罰金。」比較修正前
    後之易科罰金折算標準，以95年7月1日修正公布施行前之規
    定，較有利於受刑人，則應依刑法第2條第1項前段，適用修
    正前刑法第41條第1 項前段規定，定其折算標準，併予敘明
    。
四、被告經合法傳喚無正當理由未到庭接受審判，爰不待其陳述
    ，逕行判決。
五、據上論斷 ，應依刑事訴訟法第371條、第368條，刑法第2條
    第1項前段，判決如主文。
本案經檢察官乙○○到庭執行職務。
中    華    民    國    95    年    8    月    22     日
            刑事第六庭  審判長法  官  李  文  雄
                              法  官  邱  顯  祥
                              法  官  劉  連  星
上列正本證明與原本無異。
不得上訴。
                              書記官  陳  秀  真
中    華    民    國    95    年    8  月    23       日
附錄：本案論罪科刑法條全文
中華民國刑法第339條
意圖為自己或第三人不法之所有，以詐術使人將本人或第三人之
物交付者，處5年以下有期徒刑、拘役或科或併科1千元以下罰金
。
以前項方法得財產上不法之利益或使第三人得之者，亦同。
前二項之未遂犯罰之。
                                                      Ａ


司法院資訊處製作；財團法人民間司法改革基金會備份。
